臺灣高雄地方法院民事判決
111年度雄簡字第771號
原      告  黃瓊慧  
被      告  蕭尚霆  
上列當事人間損害賠償事件，本院於民國111年6月8日言詞辯論
終結，判決如下：
    主    文
被告應給付原告新臺幣陸萬肆仟捌佰貳拾陸元。
原告其餘之訴駁回。
訴訟費用由被告負擔百分之二十八，餘由原告負擔。
本判決得假執行，但被告以新臺幣陸萬肆仟捌佰貳拾陸元為原告
預供擔保，得免為假執行。。
    理由要領
一、本件被告經合法通知，未於言詞辯論期日到場，核無民事訴
    訟法第386條各款所列情形，爰依同法第436條之23、第436
    條第2項、第385條第1項前段之規定，准原告之聲請，由其
    一造辯論而為判決。
二、原告主張：兩造於民國107 年5 月21日簽立房屋租賃契約，
    約定原告將所有門牌號碼高雄市○鎮區○○○路000 號19樓之11
    房屋（下稱系爭房屋）出租予被告，租期自107 年3 月21日
    起至108 年3 月21日止，每月租金新臺幣（下同）7,500 元
    ，應於每月21日前繳納，水電費及管理費均由被告負擔，被
    告並交付押租金15,000元予原告（下稱系爭租約）。嗣上開
    租期屆滿後，被告仍繼續居住系爭房屋並繳納租金，惟其自
    108 年11月1 日起即陸續積欠租金，109 年2 月至4 月之租
    金遲至109 年6 月18日始繳納，其後即未再給付租金，截至
    109 年8 月31日止，尚積欠同年5 月至8 月之4 個月租金30
    ,000元未給付，縱使扣除押租金後，仍積欠二個月租金15,0
    00元未給付。原告就被告積欠租金一事已以存證信函催告被
    告限期繳清並表明終止租約之意，其後經原告對被告起訴請
    求返還房屋及租金，經本院109年度雄簡字第1988號判決（
    下稱前案）確定且原告聲請強制執行，被告始於110年9月27
    日凌晨1時35分許告知已離開租屋處，詎被告搬離系爭房屋
    時，被告尚積欠房租127,500元、管理費9,900元、所有權費
    用2,400元、水費2,022元未為給付，又經原告與執行人員履
    勘現場，卻見屋內損壞，經更換修理費用支出37,500元，且
    被告擅自搬走系爭房屋內原告所有洗衣機、原木床板、床墊
    、原木衣櫥各一組（下稱系爭家具），共價值50,000 元，
    且原告又支出訴訟上費用5,873元，以上金額共計235,195元
    ，為此，爰依系爭租約之約定、民法第179條、第184條規定
    ，提起本件訴訟等語。並聲明：被告應給付原告235,195元
    。
三、被告經合法通知，未於言詞辯論期日到場，亦未提出書狀作
    何聲明陳述。
四、本院判斷：
  ㈠兩造於107 年5月21日簽立系爭租約，約定原告將所有之系爭
    房屋出租予被告，租期自107 年3 月21日起至108 年3 月21
    日止，每月租金7,500 元，應於每月21日前繳納，水電費及
    管理費均由被告負擔，被告並交付押租金15,000元予原告，
    其後於系爭租約約定期限屆滿後，被告仍繼續使用系爭房屋
    ，原告亦未為反對之表示而繼續收取租金，兩造自108 年3 
    月22日起就系爭房屋已有默示成立未定期限、租金為每月7,
    500 元且應於每月21日繳納之不定期限租賃契約，嗣被告積
    欠2期以上之租金，經原告發函終止租約，並向本院提起返
    還房屋及給付租金之訴訟，業經本院以前案判決確定，有民
    事判決書在卷可參（本院卷第67-71頁），且經調閱該案卷
    宗屬實，應堪認定。
　㈡原告主張前案判決確定後，被告於110年9月27日凌晨1時35分
    許告知已離開租屋處，而被告搬離系爭房屋時，被告尚積欠
    房租127,500元、管理費9,900元、所有權費用2,400元、水
    費2,022元未為給付，又經原告與執行人員履勘現場，系爭
    房屋屋內損壞，經更換修理費用支出37,500元，且被告擅自
    搬走系爭房屋內原告所有洗衣機、原木床板、床墊、原木衣
    櫥各一組（下稱系爭家具）共價值50,000 元，且原告又支
    出訴訟上費用5,873元，以上金額共計235,195元請求被告給
    付等語，經查：
　⒈租金部分：按當事人不得就已起訴之事件，於訴訟繫屬中，
    更行起訴；次按原告之訴，有起訴違背第253 條、第263 條
    第2 項之規定，或其訴訟標的為確定判決之效力所及者，法
    院應以裁定駁回之，民事訴訟法第253條、第249 條第1 項
    第7 款分別定有明文。又除別有規定外，確定之終局判決就
    經裁判之訴訟標的，有既判力，同法第400 條第1 項、第40
    1 條第1 項亦有明定。此即所謂一事不再理之原則，意指同
    一事件已有確定之終局判決者而言。而所謂同一事件，係指
    同一當事人就同一法律關係而為同一之請求，或就同一訴訟
    標的求為相反之判決，或求為與前訴可以代用之判決而言。
    確定判決所生之既判力，除當事人就確定終局判決經裁判之
    訴訟標的法律關係，不得更行起訴或為相反之主張外，法院
    亦不得為與確定判決意旨相反之裁判。否則將使同一紛爭再
    燃，即無以維持法之安定，及保障當事人權利、維護私法秩
    序，無法達成裁判之強制性、終局性解決紛爭之目的（最高
    法院93年臺上字第1432號判決意旨參照）。次按簡易訴訟程
    序，除本章別有規定外，仍適用第一章通常訴訟程序之規定
    ，同法第436 條第2 項亦著有明文。經查，原告於前案主張
    被告自108年11月1日起即陸續積欠租金，109 年2 月至4 月
    之租金遲至109 年6 月18日始繳納，其後即未再給付租金，
    因而請求積欠之租金並自109 年9 月1 日起占用系爭房屋所
    受相當於租金之不當得利，經本院以109年度雄簡字第1988
    號受理並判決在案。而本件原告請求109年5月21日至109年1
    2月21日、110年1月21日至110年9月27日之房租及相當租金
    之不當得利共127,500元，當事人及訴訟標的，均與前案事
    件相同，前訴既經確定，後訴自應為前訴之確定判決效力所
    及。故原告此部分起訴，實已違背民事訴訟法第253條不得
    更行起訴之規定，參照前開法條，此部分請求即非合法，自
    應予以駁回。
　⒉管理費部分：原告主張因被告積欠109年4月至110年9月之管
    理費，並提出繳費證明單在卷（本院卷第19頁）。查原告於
    109 年6 月11日以存證信函通知被告終止租約，其後被告於
    109 年6 月18日匯款22,500元清償同年2 月至4 月之租金，
    並於翌日以簡訊通知原告匯款完畢，兩造就系爭房屋之不定
    期租賃契約已於109 年6月18日發生終止效力，此為前案判
    決所認定，且為原告所是認（本院卷第86頁），則原告請求
    被告依系爭租約給付109年4月至109年6月份之管理費1,650
    元（計算式：550×3＝1,650）為有理由，至於109年6月19日
    起被告已無承租系爭房屋之事實，原告自無由依系爭租約請
    求被告支付管理費，是原告請求逾1,650元為無理由，不應
    准許。
　⒊所有權費用：原告主張因被告積欠管理費，導致原告無法領
    取109年7月、110年7月召開區分所有權人會議時所發放每戶
    1,200元之所有權費用等語，並提出開會公告通知單為證（
    本院卷第21-23頁）。查，系爭房屋之不定期租賃契約已於1
    09 年6月18日發生終止效力，被告依系爭租約應繳付管理費
    至109年6月，而被告既未繳付109年4月至109年6月份之管理
    費，而造成原告無法領取上開109年7月份之所有權費用1,20
    0元之損害，則原告此部分主張應有理由，至於逾此範圍，
    因系爭租約已經終止，被告已無依約繳付管理費義務，而原
    告未自行繳付109年7月份以後之管理費，導致無法領取110
    年7月發放之所有權費用，即無得向被告請求。
　⒋水電費：原告主張被告於110年8月、9月無權占用系爭房屋，
    並使用系爭房屋水電，卻未繳付水電費共2,022元，獲有不
    當利益，有水電費繳費憑據在卷為證。而被告經合法通知，
    既未於言詞辯論期日到場爭執，復未提出書狀答辯以供本院
    斟酌，依民事訴訟法436條之32準用第436條第2項、第280條
    第3項、第1項之規定，即視同自認原告之主張，堪認原告此
    部分之主張為真實。　
　⒌訴訟費用：原告雖主張其提起前案之訴訟費，及聲請強制執
    行支出之規費、員警差旅費等費用共5,873元，惟按強制執
    行之費用，以必要部分為限，由債務人負擔，並應與強制執
    行之債權同時收取。強制執行法第28條第1項定有明文。又
    ，債權人因強制執行而支出之費用，得求償於債務人者，得
    準用民事訴訟法第91條之規定，向執行法院聲請確定其數額
    。前項費用及其他為債權人共同利益而支出之費用，得求償
    於債務人者，得就強制執行之財產先受清償。強制執行法第
    29條亦有明文。是以，執行程序所生之費用，自應循上述規
    定聲請執行。另裁判費乃由法院於為終局判決時，依訴訟之
    結果職權定之，並非得以另訴請求。故原告此部分請求，欠
    缺權利保護之必要，應予駁回。
  ⒍其他損害：原告主張系爭房屋屋內損壞，經更換修理費用支
    出37,500元，且被告擅自搬走系爭房屋內原告所有洗衣機、
    原木床板、床墊、原木衣櫥各一組（下稱系爭家具），共價
    值50,000元等事實，業據原告提出屋內照片、請款單為證（
    本院卷13-15頁、第25-35頁），而被告經合法通知，既未於
    言詞辯論期日到場爭執，復未提出書狀答辯以供本院斟酌，
    依民事訴訟法436條之32準用第436條第2項、第280條第3項
    、第1項之規定，即視同自認原告之主張，堪認原告之主張
    為真實。是被告依系爭租約第9條，自應有將系爭房屋回復
    原狀之義務，且侵占系爭家具，致原告受損，亦應依侵權行
    為法律關係負賠償之責。又按負損害賠償責任者，除法律另
    有規定或契約另有訂定外，應回復他方損害發生前之原狀；
    債權人得請求支付回復原狀所必要之費用，民法第213條第1
    項、第3項分別定有明文。而回復原狀費用既以必要者為限
    ，若被侵害之物並非新品者，即應以新品價格扣除折舊。查
    系爭家具遭被告侵占時，依原告所述：「洗衣機使用大概3
    年、木板床使用大概6年、 床墊使用大概6年、原木衣櫃使
    用大概3 年、梳妝台使用大概3 年、水龍頭總開關使用大概
    11年」等語（本院卷第87頁），依行政院所頒固定資產耐用
    年數表及固定資產折舊率之規定系爭家具屬「其他房屋附屬
    設備」其耐用年數應為10年，依定率遞減法每年折舊1000分
    之206，另依營利事業所得稅查核準則第95條第6項規定「 
    固定資產提列折舊採用定率遞減法者，以1 年為計算單位，
    其使用期間未滿1 年者，按實際使用之月數相當於全年之比
    例計算之，不滿1月者，以1月計」，據此計算折舊後原告得
    請求金額如下：
  ①洗衣機金額應為7,273元【計算方式：1.殘價＝取得成本÷( 耐
    用年數＋1)即10,000÷(10+1)≒909（小數點以下四捨五入）；
    2.折舊額 ＝(取得成本－殘價)×1/（耐用年數）×（使用年數
    ）即(10,000－909) ×1/10×（3+0/12）≒2,727（小數點以下
    四捨五入）；3.扣除折舊後價值＝（新品取得成本－折舊額）
    即10,000－2,727＝7,273】
  ②原木床板金額應為8,182元【計算方式：1.殘價＝取得成本÷( 
    耐用年數＋1)即18,000÷(10+1)≒1,636（小數點以下四捨五入
    ）；2.折舊額 ＝(取得成本－殘價)×1/（耐用年數）×（使用
    年數）即(18,000－1,636) ×1/10×（6+0/12）≒9,818（小數
    點以下四捨五入）；3.扣除折舊後價值＝（新品取得成本－折
    舊額）即18,000－9,818＝8,182】
  ③床墊金額應為4,545元【計算方式：1.殘價＝取得成本÷( 耐用
    年數＋1)即10,000÷(10+1)≒909（小數點以下四捨五入）；2.
    折舊額 ＝(取得成本－殘價)×1/（耐用年數）×（使用年數）
    即(10,000－909) ×1/10×（6+0/12）≒5,455（小數點以下四
    捨五入）；3.扣除折舊後價值＝（新品取得成本－折舊額）即
    10,000－5,455＝4,545】
  ④原木衣櫥金額應為8,727元【計算方式：1.殘價＝取得成本÷( 
    耐用年數＋1)即12,000÷(10+1)≒1,091（小數點以下四捨五入
    ）；2.折舊額 ＝(取得成本－殘價)×1/（耐用年數）×（使用
    年數）即(12,000－1,091) ×1/10×（3+0/12）≒3,273（小數
    點以下四捨五入）；3.扣除折舊後價值＝（新品取得成本－折
    舊額）即12,000－3,273＝8,727】
  ⑤水龍頭總開關金額應為409 元計算方式：【1.殘價＝取得成本
    ÷( 耐用年數＋1)即4,500/(10+1) = 409】
  ⑥梳妝台金額應為5,818元【計算方式：1.殘價＝取得成本÷( 耐
    用年數＋1)即8,000÷(10+1)≒727（小數點以下四捨五入）；2
    .折舊額 ＝(取得成本－殘價)×1/（耐用年數）×（使用年數）
    即(8,000－727) ×1/10×（3+0/12）≒2,182（小數點以下四捨
    五入）；3.扣除折舊後價值＝（新品取得成本－折舊額）即8,
    000－2,182＝5,818】
　⑦綜上，扣除折舊後，原告得請求之金額共計59,954 元（計算
    式：7,273＋8,182＋4,545＋8,727＋409＋10,000＋15,000＋5,818＝
    59,954 ），逾此範圍之請求，即屬無據，不應准許。 
  ㈢承上，原告得請求被告給付管理費、所有權費、水電費、其
    他損失之金額共計64,826元（計算式：1,650+1,200＋2,022＋
    59,954=64,826）。
五、綜上所述，原告依據系爭租約及民法第179條、第184條第1
    項前段之規定請求被告給付64,826元，為有理由，應予准許
    。逾此範圍，為無理由，應予駁回。
六、本件原告勝訴部分，係依民事訴訟法第427 條第1 項規定適
    用簡易程序所為被告敗訴之判決，爰依同法第389 條第1 項
    第3 款規定，應依職權宣告假執行，並依同法第436 條第2
    項準用第392 條第2 項，依職權為被告預供擔保，得免為假
    執行之宣告。 
七、訴訟費用負擔之依據：民事訴訟法第79條。
中　　華　　民　　國　　111 　年　　7 　　月　　6 　　日
                  高雄簡易庭  法  官  鄧怡君
以上正本係照原本作成。
如對本判決上訴，須於判決送達後20日內向本院提出上訴狀。如
委任律師提起上訴者，應一併繳納上訴審裁判費。
中　　華　　民　　國　　111 　年　　7 　　月　　6 　　日
                              書記官  吳語杰